【裁判字號】    97,易,66
【裁判日期】    970610
【裁判案由】    妨害公務等
【裁判全文】
臺灣臺東地方法院刑事判決                97年度易字第66號
公  訴  人  臺灣臺東地方法院檢察署檢察官
被      告  丙○○
選任辯護人  吳漢成律師
上列被告因妨害公務案件，經檢察官提起公訴 (97年度偵字第17
0號)，被告於本院準備程序進行中就被訴事實為有罪之陳述，經
本院裁定改依簡式審判程序審理判決如下：
    主  文
丙○○對於公務員依法執行職務時，施脅迫，處拘役伍拾日，如
易科罰金，以新臺幣壹仟元折算壹日。
    犯罪事實及理由
一、犯罪事實：
(一)丙○○係臺東縣臺東市市民代表會第9屆市民代表，於民國9
    6年11月12日下午3時15分許，持保險費送金單至臺東縣臺東
    市○○路295號臺東市市民代表會辦公室，洽請臺東市市民
    代表會總務暨人事管理業務(業務範圍包含保險福利給付)之
    承辦人乙○○辦理市民代表之保險費補助款核銷時，因乙○
    ○見丙○○提出之保險費送金單上無收費人員蓋章，向丙○
    ○說明收據上無收費人員蓋章不能辦理核銷，丙○○因而心
    生不滿，竟基於侮辱及脅迫依法執行職務公務員之犯意，在
    臺東市市民代表會辦公室內，當場對依法執行辦理保險給付
    案件核銷職務之乙○○，以穢語破口大罵「你有夠雞巴」(
    臺語)、「罵你雞巴！是怎樣」 (臺語)而侮辱之，並向乙○
    ○恫嚇稱「整到你沒工作、不能生活」等語，對依法執行職
    務之乙○○當場實施脅迫。
(二)案經乙○○訴由臺東縣警察局臺東分局報請臺灣臺東地方法
    院檢察署檢察官偵查起訴。
二、理由：
(一)本件被告丙○○所犯係死刑、無期徒刑、最輕本刑為3年以
    上有期徒刑以外之罪，被告於準備程序中就被訴事實為有罪
    之陳述，經告知簡式審判程序之旨，並聽取公訴人及被告之
    意見後，本院認為適宜而依刑事訴訟法第273條之1第1項規
    定，進行簡式審判程序，且依同法第273條之2、第159條第2
    項之規定，不適用傳聞法則有關限制證據能力之相關規定，
    合先敘明。
(二)訊據被告丙○○對於上揭犯罪事實，業於本院審理時坦認不
    諱，核與證人即告訴人乙○○、其餘在場見聞之證人楊耀前
    、林姵君、陳雪娟、范希麟於警詢時證述情節相符。而所謂
    「侮辱」，係指直接對人漫罵、嘲笑或其他表示足以貶損他
    人評價之意思。被告於多數人得以共見共聞之臺東市民代表
    會辦公室內，當可預見其口出「雞巴」(臺語)之語足以使人
    感受侮辱，其仍為上開言詞，顯見其有以上開言詞侮辱告訴
    人之犯意，而該等言詞在客觀上亦有貶損他人評價之意味而
    屬足使人感受侮辱之言詞亦無庸置疑，衡諸被告身為臺東市
    市民代表之身份，尚難謂當時口出「雞巴」(臺語)之語，僅
    係其口頭襌。又刑法第135條第1項所謂「脅迫」，係指以侵
    害生命、身體、自由、名譽、財物之不法為目的之意思，通
    知對方足使其生恐怖之心之一切行為而言，被告上開出言恫
    嚇，致使告訴人因而心生畏懼，因而向警方報案，被告上揭
    恫嚇之詞，已對告訴人造成畏佈之情，被告顯係以對於他人
    工作、生存自由當場施以脅迫之行為，而為實施妨害公務之
    手段。此外，就告訴人乙○○任職臺東市民代表會之職務範
    圍，並有臺東市民代表會分層負責明細表在卷可佐，並為被
    告所是認，足認被告上揭自白核與事實相符，應堪採信，本
    件事證明確，被告犯行堪以認定，應依法論科。
(三)論罪量刑之理由：
    核被告上揭所為，係犯刑法第135條第1項之妨害公務執行罪
    及同法第140條第1項前段之侮辱公務員罪。被告一行為觸犯
    上開2罪名，為想像競合，依刑法第55條前段之規定，從較
    重之刑法第135條第1項妨害公務執行罪處斷。爰審酌被告身
    為地方民意代表，對於所屬機關人員所為之處置，縱有懷疑
    或不服，當另循合法程序以資救濟，自不得以侮辱、脅迫之
    方法而為抗拒，其不思此途，竟恃強謾罵，對於依法執行職
    務之公務員當場侮辱及施以脅迫，顯有不該，兼衡酌其素行
    、犯罪之動機、目的、手段，犯罪時所受之刺激及其犯罪後
    已與告訴人達成和解，有和解書1紙附卷可參，並於本院審
    理時坦認犯行，態度尚可等一切情狀，量處如主文所示之刑
    ，並諭知易科罰金之折算標準，以資懲儆。
三、應適用之法條：
    依刑事訴訟法第273條之1第1項、第299條第1項前段、第310
    條之2、第454條，刑法第135條第1項、第140條第1項前段、
    第55條前段、第41條第1項前段，刑法施行法第1條之1第1項
    、第2項前段，判決如主文。
本案經檢察官甲○○到庭執行職務。
中    華    民    國    97    年    6     月    10    日
                  刑事第一庭    法  官  簡芳潔
以上正本證明與原本無異。
如不服本判決應於收受本判決後10日內向本院提出上訴書狀；上
訴書狀應敘述具體理由。未敘述上訴理由者，應於上訴期間屆滿
後20日內向本院補提理由書狀（均須按他造當事人之人數附繕本
）。「切勿逕送上級法院」。
告訴人或被害人對於本判決如有不服，請書具不服之理由狀，請
求檢察官上訴者，其上訴期間之計算係以檢察官收受判決正本之
日期為準。
                                書記官  林慧芬
中    華    民    國    97    年    6     月    10    日
附錄論罪科刑法條全文：
中華民國刑法第140條
於公務員依法執行職務時，當場侮辱，或對於其依法執行之職務
公然侮辱者，處6月以下有期徒刑、拘役或1百元以下罰金。
對於公署公然侮辱者亦同。
中華民國刑法第135條
對於公務員依法執行職務時，施強暴脅迫者，處3年以下有期徒
刑、拘役或3百元以下罰金。
意圖使公務員執行一定之職務或妨害其依法執行一定之職務或使
公務員辭職，而施強暴脅迫者，亦同。
犯前二項之罪，因而致公務員於死者，處無期徒刑或7年以上有
期徒刑；致重傷者，處3年以上、10年以下有期徒刑。


司法院資訊處製作；財團法人民間司法改革基金會備份。
